【裁判字號】    92,簡上,63
【裁判日期】    920829
【裁判案由】    偽造文書等
【裁判全文】
臺灣嘉義地方法院刑事判決                          九十二年度簡上字第六三號
    上  訴  人  乙○○
右上訴人因偽造文書等案件，不服本院嘉義簡易庭九十二年度簡字第三一九號中華民
國九十二年三月十三日第一審判決（臺灣嘉義地方法院檢察署聲請簡易判決處刑案號
：九十二年度偵字第一四三號），提起上訴，本院管轄之第二審合議庭判決如左：
    主  文
上訴駁回。
    事  實
一、乙○○明知其父簡瑞祥已於民國九十年七月六日死亡，竟基於意圖為自己不法所
    有之概括犯意，未經簡瑞祥之其他全體繼承人同意，先後於同年七月二十日、及
    八月二日，持簡瑞祥之彰化銀行大林分行、嘉義縣大林鎮農會、嘉義郵局大林郵
    局等存簿及印章前往該等行庫，盜蓋「簡瑞祥」之印文於該等行庫提款單上之印
    鑑欄內，偽造簡瑞祥之該等行庫提款單各一紙，再持以向該等行庫行使而施用詐
    術，分別冒領簡瑞祥之上開行庫存簿內存款新臺幣（下同）一萬零九百元、三千
    元、一萬一千四百元，並使不知情之該等行庫承辦人員陷於錯誤而如數交付之，
    得款後據為己有，足生損害於簡瑞祥之其他繼承人及彰化銀行大林分行、嘉義縣
    大林鎮農會、嘉義郵局大林郵局對帳目管理之正確性。
二、案經甲○○訴由臺灣嘉義地方法院檢察署檢察官聲請簡易判決處刑。
    理  由
一、訊據被告乙○○固坦承先後於九十年七月二十日、及八月二日，持簡瑞祥之彰化
    商業銀行大林分行、嘉義縣大林鎮農會、嘉義郵局大林郵局等存簿及印章前往該
    等行庫，以簡瑞祥之印章蓋於上開行庫提款單之印鑑欄後，提領簡瑞祥之該等行
    庫存簿內存款一萬零九百元、三千元、一萬一千四百元之事實，惟矢口否認偽造
    文書及詐欺犯行，辯稱：其父親於生前曾交代被告將錢提出，未交代如何處理，
    均由其自行決定，其父亡後，本件所提領之金額，亦應在其父授權中。且當時提
    領上揭款項時，有告訴弟乙○○及姊姊，彼等均未表示意見，且該款項係用於家
    用及父親之喪葬費用，對其他繼承人未造成損害云云。經查：
（一）按繼承，因被繼承人死亡而開始；繼承人有數人時，在分割遺產前，各繼承人
      對於遺產全部為公同共有；又公同共有人之權利義務，依其公同關係所由規定
      之法律或契約定之。除前項之法律或契約另有規定外，公同共有物之處分，及
      其他之權利行使，應得公同共有人全體之同意，民法第一千一百四十七條、第
      一千一百五十一條、第八百二十八條分別定有明文。查被告之父簡祥瑞於九十
      年七月六日死亡，有戶籍謄本在卷可稽（詳九十一年度發查字第六三一號卷第
      五頁），則斯時繼承已因被繼承人簡瑞祥死亡而開始。而告訴人及證人即簡瑞
      祥之妻簡劉明雀、被告之姊丙○於審理中均陳稱：父親未於生前表非遺產要如
      何分配等語（詳本審卷第四五頁、第三九頁、第四二頁），足證簡瑞祥於生前
      未立有遺囑，則伊之遺產，為伊之繼承人公同共有。是簡瑞祥之遺產，應得簡
      瑞祥之繼承人全體之同意方可提領。被告所辯：本件所提領之金額，亦應在其
      父授權中云云，自無可採。
（二）被告未經全體繼承人之同意，於上揭時、地，提領其父之存款三次之事實，業
      據告訴人甲○○陳稱：「（問：對於九十年八月二日大林鎮農會活期存款取款
      憑條、彰化銀行九十年七月二十日支票；九十年八月二日大林郵局提款單被告
      即上訴人乙○○去領取的時候是否有告訴你？）我完全不知道。這是兄弟協調
      遺產不成之後，兄長所為的行為」等語（詳本審九十二年五月二十一日訊問筆
      錄）。證人簡劉明雀證稱：「（問：對於九十年八月二日大林鎮農會活期存款
      取款憑條、彰化銀行九十年七月二十日支票；九十年八月二日大林郵局提款單
      被告即上訴人乙○○去領取的時候是否有告訴妳？）我不認識字，那就是因為
      我不認識字所以被告乙○○才會瞞著我領錢出去花用。我完全都不知道被告有
      提款，也不知道用途」等語（詳本審九十二年五月二十一日訊問筆錄）明確，
      並有彰化商業銀行大林分行取款憑條（詳九十一年度發查字第五五頁）、嘉義
      縣大林鎮農會活期存款取款憑條、（詳九十一年度發查字第四九頁）、嘉義郵
      局大林郵局郵政存簿儲金提款單（詳九十一年度發查字第六二頁）影本各一紙
      附卷可稽，足證被告確有不法所有之意圖甚明，並生損害於簡瑞祥之其他繼承
      人及彰化商業銀行大林分行、嘉義縣大林鎮農會、嘉義郵局大林郵局對帳目管
      理之正確性。
（三）至被告所辯所提領之金額，均用於家用及喪葬之用，對其他繼承人未造成損害
      云云，惟縱其所述提領之金額均用於家用及喪葬之用等語為真，但其提領上開
      款項既未經簡瑞祥之其他繼承人同意如何運用，即足認生損害於其他繼承人及
      前揭行庫，被告自難解免其上揭偽造文書及詐欺罪責。綜上，被告所辯均不足
      採信。本件事證明確，其犯行應堪認定。
二、被告在父簡瑞祥過世後，持簡瑞祥之印章至上揭行庫蓋用該印章在取款憑條、提
    款單上而偽造取款憑條及提款單，並持向上開行庫行員領取款項，致該行員陷於
    錯誤認為係被告代理簡瑞祥領取存款，行員進而交付款項，核被告所為，係犯刑
    法第二百十六條、第二百十條之行使偽造私文書罪、同法第三百三十九條第一項
    之詐欺取財罪。其先後三次犯行，時間緊接，所犯罪名相同，顯係出於概括之犯
    意為之，為連續犯，爰依刑法第五十六條之規定以一罪論，並加重其刑。被告盜
    用簡瑞祥之印章乃偽造私文書之階段行為；又被告偽造私文書之低度行為應為行
    使偽造私文書之高度行為所吸收，均不另論罪。而被告所犯行使偽造私文書罪及
    詐欺罪二罪間，有方法目的之牽連關係，應依刑法第五十五條之規定，從一重刑
    法第二百十六條、第二百十條之行使偽造私文書罪處斷。
三、原審依刑事訴訟法第四百四十九條第一項、第四百五十四條第二項，刑法第二百
    十六條、第二百十條、第三百三十九條第一項、第五十五條、第五十六條、第四
    十一條第一項前段，罰金罰鍰提高標準條例第一條前段、第二條，逕以簡易判決
    處被告有期徒刑六月，如易科罰金，以三百元折算一日，經核其認事用法及量刑
    均屬妥適，上訴人上訴意旨指摘原判決過重，為無理由，應予駁回。
據上論結，應依刑事訴訟法第四百五十五條之一第一項、第三項、第三百六十八條，
判決如主文。
本案經檢察官陳玲香到庭執行職務
中      華      民      國    九十二    年      八      月    二十九    日
                                      臺灣嘉義地方法院刑事第三庭
                                        審判長法  官  沈  福  財
                                              法  官  林  福  來
                                              法  官  張  育  彰
右正本證明與原本無異。
本件不得上訴。
中      華      民      國    九十二    年      八      月    二十九    日
                                              書記官  林  秀  敏


司法院資訊處製作；財團法人民間司法改革基金會備份。
